【裁判字號】    95,台抗,384
【裁判日期】    950623
【裁判案由】    損害賠償聲請訴訟救助
【裁判全文】
最高法院民事裁定              九十五年度台抗字第三八四號
    抗  告  人  台灣銀行股份有限公司
    法定代理人  乙○○
                送達代收人  .
                鎮○○路114.
上列抗告人因與相對人甲○○間請求損害賠償聲請訴訟救助事件
，對於中華民國九十五年四月二十八日台灣高等法院高雄分院裁
定（九十五年度聲字第一二號），提起抗告，本院裁定如下：
    主  文
原裁定廢棄。
相對人甲○○在原法院訴訟救助之聲請駁回。
聲請及抗告訴訟費用均由相對人甲○○負擔。
    理  由
按當事人無資力支出訴訟費用者，固得依民事訴訟法第一百零七
條規定聲請訴訟救助。惟所謂無資力支出訴訟費用，係指當事人
窘於生活，且缺乏經濟信用，致無力支出訴訟費用者而言。查本
件相對人不服台灣屏東地方法院八十八年度重訴字第二八六號損
害賠償事件第一審判決提起上訴，雖主張其無資力支出訴訟費用
而向原法院聲請訴訟救助，惟依相對人提出之戶籍謄本、九十三
年度綜合所得稅各類所得資料清單、歸戶財產查詢清單、土地登
記謄本、里長證明書，及原法院函查之全戶戶籍資料查詢結果、
稅務電子閘門財產所得調件明細表等資料之記載，足認相對人於
民國八十八年以前任職前屏東縣東港鎮信用合作社理事，現有坐
落同鎮○○段七六二號等十三筆土地，以公告現值計算連同投資
台灣農畜產工業股份有限公司新台幣（下同）九萬二千九百六十
元，合計達一千二百八十四萬九千七百五十元，復有薪資、營利
及利息所得，股利憑單、財產交易及其他所得計六筆三十九萬二
千二百零八元、八筆二十九萬六千零一元；相對人之配偶劉徐花
則有利息及其他所得計三筆、二筆、一筆依次為四萬五千零九十
三元、一萬九千八百七十四元、一萬二千一百零六元。審酌相對
人與其配偶所有之上開財產及相對人曾任職該信用合作社理事之
身分，依社會通常之觀念，堪認相對人非窘於生活，並缺乏經濟
信用，致無力支出訴訟費用之人。又相對人本人之前開土地縱經
抗告人聲請執行假扣押致不能處分，亦非當然使相對人成為缺乏
經濟信用之人，相對人所提出之證據均無法釋明其為無資力支出
訴訟費用之人，是其聲請訴訟救助核與民事訴訟法第一百零七條
規定不合，不應准許。原裁定准予訴訟救助，於法有違。抗告論
旨，指摘原裁定不當，聲明廢棄，非無理由。爰將原裁定廢棄，
並駁回相對人在原法院訴訟救助之聲請。
據上論結，本件抗告為有理由。依民事訴訟法第四百九十二條、
第九十五條、第七十八條，裁定如主文。
中    華    民    國  九十五  年    六    月  二十三  日
                      最高法院民事第三庭
                          審判長法官  吳  正  一
                                法官  劉  福  聲
                                法官  黃  義  豐
                                法官  簡  清  忠
                                法官  鄭  玉  山
      本件正本證明與原本無異
                                      書  記  官
中    華    民    國  九十五  年    七    月    四    日
                                                      Ｅ


司法院資訊處製作；財團法人民間司法改革基金會備份。
